---
title: "Text Mining"
subtitle: "Análise TF-IDF"
author: "Prof.Gustavo Mirapalheta"
output:
  ioslides_presentation:
    incremental: no
    mouse_click_enabled: yes
    widescreen: yes
  beamer_presentation: default
---

```{r setup, include=FALSE}
knitr::opts_chunk$set(echo = TRUE)
```

## Análise TF-IDF

- TF-IDF: Term Frequency-Inverse Document Frequency
   + TF: aumenta o peso de palavras muito utilizadas. Vamos utilizar uma alternativa ao uso das *stop words*
   + IDF: diminui o peso de palavras comumente utilizadas e aumenta o peso de palavras que não são muito utilizadas em uma coleção de documentos
   + TF-IDF: Multiplica os dois fatores calculando a frequência de uso ponderada por qual raro o termo é utilizado.
   + A estatística IDF é calculada como: IDF(termo)=LN(Ndocs/Ndocs que contém o termo)
   
## Term Frequency em Jane Austen

- Carga de bibliotecas no R

```{r}
library(dplyr)
library(janeaustenr)
library(tidytext)
```

## Term Frequency em Jane Austen

- Número de palavras por livro

```{r}
book_words <- austen_books() %>% unnest_tokens(word, text) %>%
count(book, word, sort = TRUE) %>% ungroup()
head(book_words)
```

## Term Frequency em Jane Austen

- Total de palavras por livro

```{r}
total_words <- book_words %>% group_by(book) %>%
summarize(total = sum(n))
head(total_words)
```

## Term Frequency em Jane Austen

- Total de palavras e palavras totais por livro

```{r, message=FALSE, warning=FALSE}
book_words <- left_join(book_words, total_words)
head(book_words)
```

## Term Frequency em Jane Austen

- Vamos analisar a frequência dos termos em Jane Austen

```{r, message=FALSE, warning=FALSE}
library(ggplot2); ggplot(book_words, aes(n/total, fill = book)) + geom_histogram(show.legend = FALSE) + xlim(NA, 0.0009) +
facet_wrap(~book, ncol = 2, scales = "free_y")
```

## Term Frequency em Jane Austen - Lei de Zipf

- Observando os gráficos anteriores podemos observar que os termos muito comuns como "the", "a", "do", etc... levam a chamada lei de Zipf: 
   + A frequência com que uma palavra aparece é inversamente proporcional ao seu ranking (de importância).
   
## Term Frequency em Jane Austen   
   
- Lei de Zipf: observação em um tibble

```{r}
freq_by_rank <- book_words %>% group_by(book) %>%
mutate(rank = row_number(), `term frequency` = n/total)
head(freq_by_rank)
```

## Term Frequency em Jane Austen   

- Lei de Zipf: observação em um gráfico em escala logarítmica

```{r}
freq_by_rank %>% ggplot(aes(rank, `term frequency`, color = book)) +
geom_line(size = 1.1, alpha = 0.8, show.legend = FALSE) + scale_x_log10() + scale_y_log10()
```

## Term Frequency em Jane Austen   

- Vamos realizar uma regressão exponencial e calcular o expoente da curva acima para o meio da distribuição.

```{r}
rank_subset <- freq_by_rank %>% filter(rank < 500, rank > 10)
lm(log10(`term frequency`) ~ log10(rank), data = rank_subset)
```

## Term Frequency em Jane Austen   

- A lei de Zipf clássica diz que o coeficiente deveria ser -1 (pois a relação teórica seria inversamente proporcial, i.e. freq x 1/rank). Fazendo um gráfico com o coeficiente de regressão igual a -1:

```{r}
freq_by_rank %>% ggplot(aes(rank, `term frequency`, color = book)) +
geom_abline(intercept = -0.62, slope = -1.1, color = "gray50", linetype = 2) + geom_line(size = 1.1, alpha = 0.8, show.legend = FALSE) + scale_x_log10() + scale_y_log10()
```

## A Análise TF-IDF: função *bind_tf_idf*

- Vamos calcular a estatística TF-IDF para Jane Austen

```{r}
book_words <- book_words %>% bind_tf_idf(word, book, n)
head(book_words)
```

## A Análise TF-IDF em Jane Austen

- Quais palavras tem uma estatística TF-IDF alta?

```{r}
book_words %>% select(-total) %>% arrange(desc(tf_idf))
```

## A Análise TF-IDF em Jane Austen

- Vamos observar esta estatística em forma gráfica:

```{r, message=FALSE, warning=FALSE}
book_words %>% arrange(desc(tf_idf)) %>%
mutate(word = factor(word, levels = rev(unique(word)))) %>%
group_by(book) %>% top_n(15) %>% ungroup %>%
ggplot(aes(word, tf_idf, fill = book)) + geom_col(show.legend = FALSE) + labs(x = NULL, y = "tf-idf") + facet_wrap(~book, ncol = 2, scales = "free") + coord_flip()
```

